臺灣雲林地方法院交通事件裁定　　　　　　　　　　九十三年度交聲字第一一五號
　　原處分機關　交通部公路總局嘉義監理區雲林監理站
　　異　議　人　甲○○
　　即受處分人
右列聲明異議人因違反道路交通管理處罰條例案件，對於交通部公路總局嘉義監理區
雲林監理站於九十三年五月五日所為之處分（雲監五字第裁７２─ＫＡＤ０８８３７
１號），聲明異議，本院裁定如左：
    主  文
異議駁回。
    理  由
一、本件異議意旨略以：異議人駕駛２３７─ＧＷ號營業曳引車，沿雲一五四公路東
    往西行駛，駛至平和路路口停紅綠燈時，有一貨車駕駛告知在雲一五四公路西向
    車道二十五公里七百公尺處有事故發生，異議人乃折返該事故發生地點，始得知
    有莊勝鴻騎乘腳踏車後載廖恬翎，與異議人同車道同方向行駛該處，因與同向之
    不明車擦撞，人車倒地，後載之廖恬翎死亡之事實，嗣雲林縣警察局西螺分局警
    員即認定本件事故為異議人所致，故予舉發，異議人乃向雲林監理站提出申訴，
    經雲林監理站於九十三年五月五日以雲監五第裁字７２─ＫＡＤ０８８３７１號
    裁決，認舉發為有理由，而吊銷異議人之駕駛執照，惟異議人對於本件事故發
    生渾然不知，乃因某貨車司機之告知始折返事發現場，而事發當時適逢被害人就
    讀之國中放學時間，成群之學生騎乘腳踏車行駛於事故發生之路段，在場之師生
    均僅指稱事故發生前有一大型車經過，但未確認該大型車是否與被害人莊勝鴻騎
    乘之腳踏車發生擦撞，乃該大型車是否為異議人所駕駛之車輛即有不明。莊勝
    鴻警詢時雖指稱為異議人駕駛之車輛所擦撞，但於檢察官訊問時一度供稱不知，
    嗣經檢察官告知不可說不知情，意即要求要指定指出肇事車輛，被害人莊勝鴻始
    再度供稱為異議人駕駛之車輛所擦撞，故事故之發生是否為異議人所致，提出強
    烈懷疑。雲林縣警察局西螺分局指稱異議人未注意車前狀態，致發生本件事故
    ，然本件唯一於異議人所駕駛車輛發現可能之新擦痕，乃位於該車輛右後方由車
    頭起算超過三分之二處，本件事故之發生縱與異議人有關，亦係於異議人之車後
    發生，與異議人有無注意車前狀態無關。至於未保持行車安全間距部分，縱本
    件事故發生與異議人有關，亦係異議人之車後發生，故並無未保持前後安全間距
    之問題，且異議人所駕駛之曳引車可分在前之母車與在後之子車二部分，除非母
    車有轉彎之情形，子車原則上係依循母車之軌跡，受母車之拖曳而前進，故母車
    與左右若保持安全距離，子車亦將保持相同安全距離。本件事故並非位於彎道，
    且異議人之母車並未與被害人莊勝鴻騎乘之腳踏車發生擦撞，即有保持左右安全
    距離，則子車亦保持相同之距離，若謂異議人之子車與被害人之腳踏車發生擦撞
    ，要非異議人之子車主動撞擊被害人之腳踏車，而係被動受到撞擊，故原處分機
    關以異議人未保持行車安全間距，違反交通規則肇事致人於死，而吊銷異議人之
    駕駛執照，殊無理由，又刑事部分非承認有過失，是因刑事判決判處緩刑，不想
    進出法院才未上訴。為此，聲明異議，請求撤銷原處分等語。
二、按汽車駕駛人違反道路交通安全規則，因而致人死亡者，吊銷其駕駛執照；又汽
    車駕駛人，曾依本條例其他各條規定吊銷駕駛執照者，一年內不得考領駕駛執照
    ，道路交通管理處罰條例第六十一條第一項第四款、第六十七條第三項分別定有
    明文；再又汽車行駛時，駕駛人應注意車前狀況及兩車併行之間隔，並隨時採取
    必要之安全措施，道路交通安全規則第九十四條第三項亦有明文。
三、經查：本件駕駛人甲○○於民國（下同）九十三年三月三十一日下午五時許，駕
    駛上開車輛，由東往西行駛，行經雲林縣西螺鎮○○○路即雲一五四號公路二十
    五公里七百公尺處，其所駕駛之曳引車右側防捲入裝置鐵欄杆，適與同向在路旁
    由莊勝鴻騎乘腳踏車（後載廖恬翎）擦撞，致腳踏車倒地，廖恬翎受有頭部挫傷
    、頭臚骨折、頸椎骨折、兩耳自鼻部溢血、胸部挫傷、肋骨骨折、右側背、腰臀
    部廣泛性挫傷、骨折、表皮出血、左臀部挫傷表皮出血等傷，經送醫不治死亡，
    死因為顱內出血等情，有臺灣雲林地方法院檢察署驗斷書、相驗屍體證明書、照
    片十九張、道路交通事故現場圖、道路交通事故調查表(一)、(二)等卷證，在本院虎
    尾簡易庭九十三年虎交簡第七九號過失致死一案之偵查卷、相驗卷內可參，經調
    卷查明屬實，而異議人因此過失致死案件，經本院虎尾簡易庭判處有期徒刑五月
    ，如易科罰金，以三佰元折算一日，緩刑三年之事實，亦有本院虎尾簡易庭刑事
    簡易判決書附卷可查，異議人自陳未上訴，因此該案已確定無誤。
四、異議人雖以上詞置辯，惟：本件車禍事故發生後，異議人所駕駛之２３７─Ｇ
    Ｗ號營業曳引車防捲入裝置之上、下橫桿各有一個新的擦痕，是與身體撞碰所產
    生之痕跡，橫桿上有一些類似灰燼之東西，現場處理時，異議人車停在肇事地點
    二百公尺遠處，現場地面留下之一攤血跡，從邊線到車道測量距離是零點三公尺
    ，異議人在製作筆錄時回答稱他不知道有撞到人，因為有一部貨車跟他說撞到人
    ，他才回到肇事現場去看，並會同他看車子有擦痕的地方等情，已據證人即現場
    處理之警員李權崇到院證述綦詳。經調得本院虎交簡字第七九號過失致死案刑
    事卷宗，相驗卷內照片顯示地上血跡距離白色邊線相當近，並有道路交通事故現
    場圖可參，核與證人李權崇證述相符，是死者所遺留血跡僅距道路邊線零點三公
    尺，可資認定；又編號五至八照片所示曳引車防捲入裝置之上、下橫桿佈滿污泥
    各有一道明顯新的擦痕，另偵查卷內編號四照片死者廖恬翎所著長褲右腳處有與
    橫桿相同之污泥痕跡，及參腳踏車騎士莊勝鴻警詢證稱：「我當時騎腳踏車沿興
    農西路東向西行駛，後來被一部大貨車從後方擦撞到我的把手，致我摔到外側，
    廖恬翎倒在內側頭部流血。」等情以觀，可悉被告之曳引車當時確有與莊勝鴻之
    腳踏車碰觸，致莊勝鴻向右側摔到，後座之廖恬翎往左側倒向異議人所駕駛之２
    ３７─ＧＷ號營業曳引車，致其受有頭部挫傷、頭顱骨折、頸椎骨折等傷害，因
    而顱內出血死亡無誤。異議人辯稱本件車禍可能是經過之另部大貨車造成云云，
    但異議人自陳原不知發生車禍，是某貨車司機之告知始折返事發現場。若此，該
    小貨車駕駛在後目睹車禍發生之經過，見肇事者未馬上停車，可以確定何車輛肇
    事，何以不追上另部大貨車並告知其肇事應停車處理，卻追上異議人告知異議人
    肇事，所辯自不足採信。異議人已與死者家屬和解賠償新台幣三百六十萬元，
    有雲林縣西螺鎮調解委員會調解書附於偵查卷內可考，又異議人自陳刑事部分未
    上訴已確定，若其未肇事理當據理力爭還己清白，何以自願受刑事之處罰及擔負
    高額之賠償金額，所辯殊違常理，難以相信。異議人是營業曳引車駕駛，職業
    司機，經常駕駛車輛於公路，應當負有較一般駕駛人高之注意義務，其於前方發
    現路旁有腳踏車，自應注意此車前狀況，採取避險之安全措施如放慢車速，並靠
    左行駛保持與併行之腳踏車之行車安全間距，即能避免車禍之發生，惟從現場血
    跡位置僅距路邊線僅零點三公尺以觀，可見異議人未往左避閃及未保持與併行車
    之安全間距，以致車身過於接近腳踏車發生碰觸，自有違反上述交通規則，至於
    異議人辯稱：其母車並未與莊勝鴻騎乘之腳踏車發生擦撞，即有保持左右安全距
    離，則子車亦保持相同之距離，要非異議人之子車主動撞擊被害人之腳踏車，而
    係被動受到撞擊云云。然汽車駕駛人之保持併行安全距離，係指應保持整個車身
    與併行車之安全距離，要不得因車身前半超過併行車未碰觸，即認已盡保持安全
    間距之注意義務，而可不隨時注意車身後半之狀況，況其車身前半雖未與併行車
    碰觸，然車輛繼續行進間，其車身後半卻馬上發生碰觸，可見其身車前半已極迫
    近併行之腳踏車，自難謂已保持安全間距，是其上述辯解，亦無足採信。
五、綜上所述，異議人前開所辯，均不足採信。是本件異議人違反道路交通安全規則
    ，因而致人死亡之事實堪予認定。原處分機關認定異議人違反道路交通規則肇事
    致人死亡，援引道路交通管理處罰條例第六十一條第一項第四款、第六十七條第
    三項之規定，裁處異議人吊銷駕駛執照，一年內禁考之處分，於法並無不合，本
    件異議為無理由，應予駁回。
六、據上論斷，應依道路交通管理處罰條例第八十七條第二項、道路交通案件處理辦
    法第十九條，裁定如主文。
中      華      民      國      九十三      年      八    月    二十三  日
                                         臺灣雲林地方法院交通法庭
                                             法  官  陳  定  國
右正本證明與原本無異。
如不服本裁定，應於裁定送達後五日內向本院提出抗告狀。
                                             書記官  蘇  靜  怡
中      華      民      國      九十三      年      八    月    二十三  日
